【裁判字號】    99,事聲,66
【裁判日期】    990901
【裁判案由】    聲明異議
【裁判全文】
臺灣臺南地方法院民事裁定              99年度事聲字第66號
異  議  人  乙○○
相  對  人  臺灣銀行股份有限公司
法定代理人  甲○○
上列當事人因假扣押事件，異議人對於民國99年6月18日本院司
法事務官所為99年度司促字第10915號裁定提出異議，本院裁定
如下：
    主  文
異議駁回。
異議程序費用由異議人負擔。
    理  由
一、按「當事人對於司法事務官處理事件所為之終局處分，得於
    處分送達後十日之不變期間內，以書狀向司法事務官提出異
    議。但支付命令之異議仍適用第518條及第519條之規定。司
    法事務官認前項異議有理由時，應另為適當之處分；認異議
    為無理由者，應送請法院裁定之。 法院認第1項之異議為有
    理由時，應為適當之裁定；認異議為無理由者，應以裁定駁
    回之。前項裁定，應敘明理由，並送達於當事人」，民事訴
    訟法第240條之4定有明文。經查：本院99年度司促字第1091
    5號之支付命令事件，係由本院司法事務官於民國99年4月16
    日所為之處分，並於99年5月2日送達異議人，此有該處分之
    裁定及送達證書在卷可按，異議人並於99年6月2日聲明異議
    ，亦有聲請人之異議狀在卷可按，並由司法事務官認異議無
    理由而送請本院裁定，符合前揭法律規定，合先敘明。
二、原裁定意旨略以：兩造間請求清償借款事件，本院所核發之
    支付命令業於99年4月22日寄存臺南市警察局第一分局莊敬
    派出所，並於98年5月2日發生送達效力，有送達證書附卷可
    憑。但異議人延至99年6月2日始向本院提起異議，其異議顯
    已逾20日之不變期間，聲明異議自不合法，依民事訴訟法第
    518條之規定，駁回其異議等語。
三、按送達不能依同法第136條、第137條規定為之者，得將文書
    寄存送達地之自治或警察機關，並作送達通知書兩份，一份
    黏貼於應受送達人住居所、事務所、營業所或其就業處所門
    首，另一份置於該送達處所信箱或其他適當位置，以為送達
    。寄存送達，自寄存之日起，經10日發生效力。為同法第13
    8條第1、2項明文規定。經查：本院司法事務官於民國99 年
    4月16日所為99年度司促字第10915號支付命令，因未獲會晤
    本人亦無受領文書之同居人或受僱人，而依民事訴訟法第13
    8條規定，已於99年4月22日將上開裁定書寄存在臺南市政府
    警察局莊敬派出所，以為送達等情，此有送達證書附在本院
    99年度司促字第10195號卷宗）可稽，依上開法文說明，應
    於99年5月2日對異議人發生送達效力。是依前揭法文規定，
    聲請人最遲應於99年5月24日向本院提出異議（不變期間20
    日，期間為99年5月22日，該日為期星六，依法展延至再次
    日即99年5月24日）。乃異議人遲至99年6月2日始向本院提
    出異議，此觀異議人所具書狀上本院收文日期章戳自明，是
    異議人異議，顯然已逾前揭法文規定應於20日內提出異議之
    不變期間甚明，揆諸首揭規定，其異議顯非合法，應予駁回
    。
四、異議意旨略以：
（一）按支付命令須經合法送達債務人收受後，債務人未於20日
      之不變期間內向發支付命令之法院提出異議者，其支付命
      令始與確定判決有同一之效力，並發生實質上之確定力及
      執行力。此觀之民事訴訟法第521條自明。 該20日之不變
      期間，應自支付命令送達後起算，如未經合法送達，則20
      日之不變期間無從起算，支付命令不能確定。鈞院於99年
      4月16日核發之99年度司促字第10915號支付命令，係於99
      年 4月22日寄存送達在臺南市警察局第一分局莊敬派出所
      ，惟異議人於當時就讀台北科技大學，該支付命令係於99
      年5月26日始由父親取回，於99年6月 2日提出異議，並更
      改送達處所及代收人。
（三）異議人因生活不裕而聲請貸款，因經濟壓力大而休學，曾
      電告貸款銀行，據告以復學就克自動取消催收。
四、得心證之理由：
（一）按債務人於支付命令送達後，逾20日之不變期間始提出異
      議者，法院應以裁定駁回之，民事訴訟法第518條 定有明
      文。次按送達不能依民事訴訟法第136條、第137條規定為
      之者，得將文書寄存送達地之自治或警察機關，並作送達
      通知書兩份，一份黏貼於應受送達人住居所、事務所、營
      業所或其就業處所門首，另一份置於該送達處所信箱或其
      他適當位置，以為送達；又寄存送達，自寄存之日起，經
      十日發生效力， 民事訴訟法第138條第1項、第2項亦分別
      定有明文。
（二）本件相對人即債權人以異議人即債務人積欠其借款共計新
      台幣 81917元，依督促程序向本院聲請對異議人發支付命
      令，經本院民事庭司法事務官於99年 4月16日作成99年司
      促字第10915號支付命令，上開支付命令於99年4月22日寄
      存送達異議人戶籍所在地之警察機關，有送達證書 1份在
      卷可稽，依法於99年5月2日發生送達效力，異議人如對上
      開支付命令有異議，應於20日之不變期間即99年 5月24日
      前向本院聲明異議（5月22日為週六，故不變期間延後2日
      ），然異議人遲至99年6月2日始具狀聲明異議，其異議顯
      已逾20日之不變期間，本院民事庭司法事務官以異議人之
      聲明異議不合法，而裁定駁回其異議，與法並無不合。
（三）綜上所述，異議人就上開駁回裁定，以支付命令未合法送
      達為由聲明異議，為無理由，應予駁回。
五、據上論結，本件異議，為無理由，依民事訴訟法第240條之4
    第3項後段、第95條、第78條，裁定如主文。
中    華    民    國    99    年    9     月    1     日
                  民事第三庭    法  官  何清池
以上正本係照原本作成。
如對本裁定抗告須於裁定送達後10日內向本院提出抗告狀，並應
繳納抗告費新台幣1,000元整。
中    華    民    國    99    年    9     月    1     日
                                書記官  謝明達

司法院資訊處製作；財團法人民間司法改革基金會備份。
